【裁判字號】    97,易,1187
【裁判日期】    970627
【裁判案由】    竊盜等
【裁判全文】
臺灣板橋地方法院刑事判決              97年度易字第1187號
公  訴  人  臺灣板橋地方法院檢察署檢察官
被      告  乙○○
上列被告因竊盜等案件，經檢察官提起公訴（97年度偵字第6722
號），本院判決如下：
    主  文
乙○○竊盜，處拘役貳拾日，如易科罰金，以新台幣壹仟元折算
壹日；又以強暴、脅迫使人行無義務之事，處拘役拾日，如易
科罰金，以新台幣壹仟元折算壹日。應執行拘役肆拾伍日，如易
科罰金，以新台幣壹仟元折算壹日。
    事  實
一、乙○○前有竊盜及違反毒品危害防制條例等前科，於民國97
    年1 月2 日下午15時許，前往台北縣三峽鎮○○路112 號之
    工寮，見該工寮內與工寮下方之駁坎放置有鐵片及鐵條，且
    四下無人有機可乘，遂基於為自己不法所有之意圖，竊取該
    鐵片及鐵條共計約50斤（價值約新台幣（下同）300 元），
    並將該鐵片、鐵條丟置在駁坎下方之產業道路，脫離該工寮
    管領人丙○○之管領，而行竊得手。乙○○正欲搬運該鐵片
    及鐵條逃離現場之際，為丙○○當場發覺，始查悉上情。
二、緣乙○○與甲○○同在台北縣三峽鎮○○路119 號一帶山區
    撿拾廢鐵，乙○○因懷疑甲○○竊走其所撿得之鐵條，遂於
    97年1 月22日下午13時許，在該處遇見甲○○，即質疑甲○○行竊，見甲○○否認，竟基於強制使人行無義務之事之犯
    意，喝令甲○○下跪，並毆打甲○○之身體，對甲○○施以
    強暴，且對甲○○恫稱：「信不信會把你打死埋在山上」等
    語，而對甲○○施以脅迫，命甲○○賠償300 元，甲○○表
    示身上僅有手機1 支，乙○○遂將甲○○之手機取走，並令
    甲○○翌日中午攜現金300 元前來換回手機，而行無義務之
    事。嗣經甲○○報警，始悉上情。
三、案經丙○○、甲○○訴由臺北縣政府警察局三峽分局報告臺
    灣板橋地方法院檢察署檢察官偵查起訴。
    理  由
一、訊據被告乙○○於警詢、偵查及本院審理中均矢口否認有何
    竊盜或使人行無義務之事等犯行，辯稱：其並未竊取丙○○
    所管領之鐵片、鐵條，亦未毆打甲○○，伊係因甲○○偷拿
    其鐵條，始要求甲○○賠償300 元，甲○○主動將手機暫時
    質押，並約定翌日交付賠償金時取回手機云云。經查：
  (一)證人丙○○於偵查中具結證稱：「鐵條被告是從沒有門牌的
    那間工寮偷竊的，有一些則是在山坡與工寮間之駁坎處偷的
    ，駁坎離馬路約30公尺，那也是屬於工寮的範圍，一般人都
    看得出來那是屬於房子的東西，並不是沒有人要的」等語（
    見97年偵字第6722號偵查卷第27頁）。且於本院審理中具結
    證稱：「97年1 月2 日下午3 時許，我在工寮看到被告在拿
    機械房內的鐵條，該機械房要比較強壯的人才爬得進去，因
    為圍牆很高，而且有一點坡度。我看到被告站在機械房側下
    方的邊坡把鐵條往下丟在馬路上，並在馬路邊整理，我可以
    認得出來那是機械房內的鐵條，因為我常常去機械房，而且
    那些鐵條很少見，那是以前拉煤礦的板車在用的零件，樣子
    很特殊。發現以後，我上前質問被告，被告說他有小孩要養
    ，我就要被告把我常看到的那些鐵條拿上去工寮，其他的我
    不追究。沒想到被告隔天去警局告我侵占，說那些鐵條是沒
    有人要的東西，為何我要叫他拿回去工寮裡面。該處馬路是
    產業道路，路邊不可能有鐵條可撿，而被告取走的鐵條，則
    是機械房下方廢棄工寮失修坍塌來的，所以這部分我才不追
    究被告，我可以確定當天偷鐵條的就是在庭的被告」等語（
    見本院97年6 月11日審理筆錄第3 至5 頁）。由證人丙○○
    所為一致指述，參以被告確於97年1 月2 日晚間19時10分許
    前往台北縣政府警察局三峽分局圳頭派出所報案，指稱丙○○要求其將撿得之鐵條載回等情（見偵查卷第4 頁），顯見
    證人丙○○前後所為一致之陳述，並非子虛。此外，復有照
    片20幀附卷可佐（見偵查卷第10至11頁、第13至20頁），足
    見被告辯詞並非可信。
  (二)次查，證人甲○○於本院審理中具結證稱：「97年1 月22日
    下午13時許，我在山上撿東西，被告看到我就大聲喊我，要
    我過去，懷疑我拿走他撿的東西，我表示沒有此事，但被告
    還是不相信，並持一根手杖打我的身體，還要我下跪，要我
    拿300 元出來賠償，我那時沒有帶錢，被告問我身上還有什
    麼東西，應該是要看我身上是否真的沒有錢，我就把手機拿
    出來給他看，他就拿走我的手機，要我隔天中午拿300 元過
    來換」等語（見本院上開審理筆錄第6 至8 頁）。對照證人
    甲○○於偵查中具結所證情節及於警詢中所述（見偵查卷第
    6 至7 頁、第27至28頁），亦屬一致。參以告訴人甲○○於
    97年1 月22日即前往德仁醫院就診，經診斷受有右下胸挫傷
    之傷害，此亦有該院診斷證明書1 件在卷可佐（見偵查卷第
    16頁）。況證人甲○○於本院審理中亦陳稱與被告同在山上
    拾荒，僅是一面之緣，則甲○○顯無攀誣被告之必要。再者
    ，告訴人甲○○所受傷勢在右下胸，倘如被告所言甲○○係
    自行跌倒，亦應有其他四肢部位受傷，當無僅有軀幹部位受
    有挫傷之理。益徵告訴人甲○○所為指述為可信，被告所辯
    要屬卸責之詞。
  (三)綜上所述，被告所為辯解既非可採，則被告竊盜及使人行無
    義務之事等犯行，事證已臻明確，已堪認定。
二、核被告乙○○竊取鐵片、鐵條等物所為，係犯刑法第320 條
    第1 項之竊盜罪。又按刑法第305 條之恐嚇危害安全罪，係
    指單純以將來加害生命、身體、自由、名譽、財產之事，恐
    嚇他人致生危害於安全者而言，如對於他人之生命、身體等
    ，以現實之強暴、脅迫手段加以危害要挾，使人行無義務之
    事或妨害人行使權利，即應構成刑法第304 條之強制罪，縱
    有恐嚇行為，亦僅屬犯強制罪之手段，無更論以恐嚇危害安
    全罪之餘地。最高法院著有84年度台非字第194 號判決見解
    ，可資參照。是被告基於使他人行無義務之事之犯意，持木
    棍毆打告訴人甲○○，且以加害生命身體之事恫嚇甲○○而
    施加脅迫，使甲○○交付手機質押，核其所為，係犯刑法第
    304 條第1 項之強制罪。而被告恐嚇、傷害甲○○部分，要
    屬犯強制罪之手段，不另論罪。公訴意旨認此部分應論以刑
    法第277 條第1 項及同法第305 條之罪，容有誤會。被告所
    犯上述竊盜罪與強制罪間，犯意各別、行為互殊，應予分論
    併罰。本院審酌被告之素行，暨其以拾荒為業，為牟小利，
    竊取丙○○所管領之工地工寮之鐵片及鐵條，復以毆打、恐
    嚇之方式，強令甲○○質押手機以確保取得賠償金300 元等
    犯罪動機、目的、手段，並考量被害人所受損失程度非鉅，
    與甲○○所受右下胸挫傷之傷勢程度，暨被告犯罪後飾詞否
    認犯行，然已向丙○○道歉，及與甲○○達成和解，惟未依
    調解內容履行等犯罪後態度等一切情狀，分別量處如主文所
    示之刑，並分別諭知易科罰金折算標準。
據上論斷，應依刑事訴訟法第299 條第1 項前段，刑法第320 條
第1 項、第304 條、第41條第1 項前段、第51條第6 款，刑法施
行法第1條之1，判決如主文。
本案經檢察官馬凱蕙到庭執行職務。
中    華    民    國    97    年    6     月    27    日
                  刑事第十四庭  法  官  汪怡君
上列正本證明與原本無異。
如不服本判決，應於送達後十日內敘明上訴理由，向本院提出上
訴狀。
                                書記官  李郁禎
中    華    民    國    97    年    6     月    30    日
附錄本案論罪科刑法條全文：
中華民國刑法第320條
意圖為自己或第三人不法之所有，而竊取他人之動產者，為竊盜
罪，處五年以下有期徒刑、拘役或五百元以下罰金。
意圖為自己或第三人不法之利益，而竊佔他人之不動產者，依前
項之規定處斷。
前二項之未遂犯罰之。
中華民國刑法第304條
以強暴、脅迫使人行無義務之事或妨害人行使權利者，處三年以
下有期徒刑、拘役或三百元以下罰金。
前項之未遂犯罰之。


司法院資訊處製作；財團法人民間司法改革基金會備份。
